臺灣高雄地方法院民事裁定
109年度消債清字第12號
聲  請  人  郭春妙  
0000000000000000

代  理  人  賴俊佑律師
上列當事人因消費者債務清理事件聲請清算，本院裁定如下：
    主  文
聲請人郭春妙自中華民國一○九年四月十四日下午四時起開始清
算程序。
命司法事務官進行本件清算程序。
    理  由
一、聲請意旨略以：伊有不能清償債務情事，前依消債條例規定
    ，向本院聲請調解債務清償方案，惟調解不成立。伊又未經
    法院裁定開始更生程序或許可和解或宣告破產，爰聲請清算
    等語。　　
二、按債務人不能清償債務或有不能清償之虞者，得依本條例所
    定更生或清算程序，清理其債務；法院開始清算程序之裁定
    ，應載明其年、月、日、時，並即時發生效力；法院開始更
    生或清算程序後，得命司法事務官進行更生或清算程序，必
    要時得選任律師、會計師或其他適當之自然人或法人1人為
    監督人或管理人，消費者債務清理條例（下稱消債條例）第
    3條、第80條前段、第83條第1項、第16條第1項分別定有明
    文。
三、經查：
㈠、聲請人前於民國108年5月30日提出債權人清冊，向本院聲請
    調解債務清償方案，經本院108年度司消債調字第265號受理
    ，於108年7月9日調解不成立，聲請人於同日以言詞聲請更
    生，嗣因收入難以支應支出，於108年12月9日具狀表明請求
    轉為清算程序等情，業經本院依職權調閱上開調解卷宗核閱
    無訛。
㈡、聲請人於106年度及107年度申報所得各為新臺幣（下同）0元
    、133,200元，名下無財產，原有全球人壽保單，惟業停效
    逾2年以上，僅餘尚未領回之保價金342元；另聲請人稱105
    年11月27日起於發財餐飲有限公司擔任外送員，106年每月
    收入24,000元，107年每月收入25,000元，108年每月收入26
    ,000元，現每月領取租金補助3,200元，而未經生父認領之
    成年長子自107年3月起擔任志願役軍人，未固定給付扶養費
    等情，有財政部高雄國稅局106年及107年綜合所得稅各類所
    得資料清單及財產歸屬資料清單【本院108年度消債更字第2
    91號卷（下稱更卷）第21至23頁】、財產及收入狀況說明書
    【本院108年度司消債調字第265號卷（下稱調卷）第3頁】
    、債權人清冊（更卷第82至83頁）、戶籍謄本（更卷第16頁
    ）、勞工保險被保險人投保資料表（調卷第11頁）、個人商
    業保險查詢結果表（更卷第98頁）、財團法人金融聯合徵信
    中心前置協商專用債權人清冊（調卷第6至8頁）、信用報告
    （更卷第85至86頁）、社會補助查詢表（更卷第73至76頁）
    、高雄市政府都市發展局函（更卷第88至90頁）、存簿（更
    卷第99至100頁）、在職證明書（更卷第84頁）、收入切結
    書（更卷第93頁）、全球人壽保險股份有限公司函（本案卷
    第41頁）等附卷可參。依聲請人上述工作、收入情形，
　　認以聲請人108年每月收入加計領取之租金補助共計29,200
    元（計算式：26,000＋3,200＝29,200）核算其現在償債能力
    之基礎，堪認妥適。
㈢、關於聲請人個人日常必要支出部分，聲請人雖主張每月支出2
    6,100元（包含每月房屋租金12,000元）乙情，並提出租賃
    契約在卷可稽（更卷第33頁）。惟按債務人必要生活費用，
    以最近1年衛生福利部或直轄市政府所公告當地區每人每月
    最低生活費1.2倍定之，消債條例第64條之2第1項定有明文
    。本院參酌衛福部社會司所公告109年度高雄市最低生活費
    為13,099元，又該最低生活費用之標準，係照當地最近1年
    平均每人消費支出60％訂定，依其基準之家庭收支調查報告
    調查表格式所示有關經常性支出之調查項目，包括利息支出
    、食品、衣著、房租及水費、電費、醫療保健、交通、娛樂
    、教育等，已涵蓋聲請人所陳報之支出項目。是本院認聲請
    人必要生活費用以最低生活費之1.2倍即15,719元計算已足
    ，逾此範圍難認必要。
㈣、關於聲請人扶養支出部分，聲請人原稱扶養母親、未成年長
    女馮○芸、次女馮○喬，嗣稱僅單獨扶養2名未成年子女，每
    月各支出扶養費8,000元。經查，馮○芸係96年8月生，馮○喬
    係102年生，106年及107年均無申報所得，二人名下有自聲
    請人前配偶馮一貫（108年8月31日歿）繼承之未設定抵押共
    有土地42筆、田賦9筆，現值共計4,127,635元，馮○喬於106
    年7至12月共領取10,700元家扶基金會扶助金暨禮金，107年
    共領取30,900元，108年1至11月共領取26,200元，108年平
    均每月領取2,382元，馮○芸前於108年9月24日領取馮一貫新
    制勞工退休金66,538元，108年9月30日領取國保喪葬給付91
    ,410元，馮○芸、馮○喬自108年8月起每月共領取4,535元國
    保遺屬年金，另每月各領取2,073元單親補助等情，此有戶
    籍謄本（更卷第16至17頁）、所得資料清單及財產歸屬資料
    清單（更卷第27至28頁、第30至31頁、第48至59頁）、存簿
    （更卷第38至47頁）、桃園市八德地政事務所函（本案卷第
    14至38頁，土地登記謄本外置）、新北市樹林地政事務所函
    （本案卷第40頁、第46頁，土地登記謄本外置）、社會補助
    查詢表（更卷第70至72頁、第77至79頁）、勞動部勞工保險
    局函（更卷第91頁）、財團法人台灣兒童暨家庭扶助基金會
    高雄市北區分事務所函（更卷第111至112頁）、財政部臺北
    國稅局大安分局函（更卷第101至110頁）、馮一貫除戶戶籍
    謄本（更卷第19頁）附卷可參。馮○芸、馮○喬既未成年，名
    下雖有繼承之土地，惟係與人共有，且持分甚微，較難處分
    變價換取維持生活之費用，應仍有受扶養之權利。至於扶養
    費用數額部分，按受扶養者之必要生活費用，準用第一項規
    定計算基準數額，並依債務人依法應負擔扶養義務之比例認
    定之，消債條例第64條之2第2項亦有明定。準此，聲請人所
    應負擔子女每月扶養費，以109年度高雄市每人每月最低生
    活費13,099元之1.2倍即15,719元，扣除馮○芸、馮○喬每月
    領取之扶助金暨禮金、單親補助、國保遺屬年金後，單獨負
    擔扶養費，即20,375元（計算式：15,719×2－2,073×2－4,535
    －2,382＝20,375）。聲請人主張每月支出子女扶養費共16,00
    0元（計算式：8,000×2＝16,000），未逾上述金額，應為可
    採。
㈤、綜上所述，聲請人每月平均收入為29,200元，扣除必要生活
    費15,719元、子女扶養費16,000元後，已無剩餘，難以清償
    扣除全球人壽未領回保價金342元後所餘之債務3,406,991元
    （見調卷第24至74頁、第79頁，包括：日盛銀行、遠東銀行
    、玉山銀行、台新銀行、元大國際資產管理股份有限公司、
    富邦資產管理股份有限公司、永瓚開發建設股份有限公司、
    均和資產管理股份有限公司、滙誠第一資產管理股份有限公
    司、滙誠第二資產管理股份有限公司，計算式：3,407,333－
    342＝3,406,991），堪認聲請人確有不能清償債務之情事。
    從而，聲請人向本院聲請清算，應予准許，並命司法事務官
    進行本件清算程序。
四、依消債條例第11條第1 項、第83條第1 項、第16條第1 項，
    裁定如主文。
中　　華　　民　　國　 109　　年　　4 　　月　　14　　日
              　　民事庭　　法　官　賴寶合
以上正本係照原本作成。
本裁定不得抗告。
中　　華　　民　　國　 109　　年　　4 　　月　　14　　日
  　                        書記官　胡美儀